臺灣板橋地方法院刑事判決　　　　　　　94年度易字第1038號
公　訴　人　臺灣板橋地方法院檢察署檢察官
被　　　告　甲○○
上列被告因詐欺案件，經檢察官提起公訴（93年度偵字第19172號）
，本院判決如下：
    主  文
甲○○無罪。
    理  由
一、公訴意旨略以：被告甲○○意圖為自己不法之所有，於民國
    92年10月15日，虛捏告訴人乙○○前於90年11月30日，以告
    訴人之夫顏志坤因發生車禍急需籌款與他人和解為由，向其
    借款新臺幣（下同）10萬元等不實情節，向本院對告訴人提
    起請求清償借款之民事訴訟。嗣經本院裁定移送臺灣新竹地
    方法院審理結果，認被告不能證明曾借貸並交付10萬元予告
    訴人而以93年度竹小字第122 號民事判決被告敗訴確定，被
    告始未詐得任何財物，因認被告涉犯刑法第339 條第3 項、
    第1 項之詐欺取財未遂罪云云。
二、按犯罪事實應依證據認定之，無證據不得認定犯罪事實；又
    不能證明被告犯罪者，應諭知無罪之判決，刑事訴訟法第15
    4 條第2項、第301 條第1 項分別定有明文。
三、訊據被告固坦承曾於上揭時間向本院對告訴人提起清償借款
    之訴訟，惟堅決否認有上揭犯行，辯稱：伊確實有借10萬元
    予告訴人，至於告訴人所述借款理由是否真實，伊無從查證
    等語。本件公訴人認被告涉有詐欺取財未遂罪嫌，無非以上
    揭事實，業據告訴人指證明確，告訴人之夫顏志坤未於前開
    時地發生車禍，且被告未能提出曾借款10萬元予告訴人之證
    據資為依據。經查：
（一）告訴人之告訴，係以使被告受刑事訴追為目的，是其陳述
      是否與事實相符，仍應調查其他證據以資審認，最高法院
      52年度臺上字第1300號著有判例可資參照。
（二）被告於臺灣新竹地方法院93年度竹小字第122 號清償借款
      民事案件及本案詐欺取財未遂刑事案件中，固均未能提出
      曾借款10萬元予告訴人之證據，惟此並不當然表示被告確
      未曾借款予告訴人，僅其於民事訴訟中因未能盡舉證責任
      而無從獲得勝訴判決而已，此觀諸卷附上開臺灣新竹地方
      法院民事判決係以被告不能證明曾借貸並交付10萬元予告
      訴人為由，而非以被告實際上確未借款予告訴人為由駁回
      被告之訴；然而，在刑事訴訟上，必須有積極證據證明被
      告確未曾借款予告訴人，卻仍據而對告訴人提起清償借款
      之民事訴訟，始得認被告確有公訴人所述詐欺取財未遂之
      犯行，僅被告未能提出曾借予告訴人10萬元之確實證據本
      身，並不足為證明被告確係虛捏借款事實而提起民事訴訟
      之積極證據。況參以民事訴訟採有償制度，須繳納裁判費
      ，被告亦供稱為提起上開民事訴訟，尚花費1 萬元請律師
      代寫狀紙，而被告僅請求告訴人清償10萬元之借款等情狀
      ，若被告確係虛捏借款事實提起前揭民事訴訟，大可提高
      捏造之借款金額，從而，衡情實難確信被告所主張借款予
      告訴人之事實完全出於捏造。
（三）至於告訴人之夫顏志坤是否於前開時地發生車禍，依被告
      所述，僅為告訴人口頭敘明之借款理由，是縱顏志坤並無
      發生車禍之情，亦不得執此推論被告主張借款予告訴人之
      事實係其虛捏。
六、據上所陳，本件依卷存證據僅能認被告無證據證明其確有借
    款予告訴人之情，但尚不足以證明被告確係虛捏借款事實對
    告訴人提起民事訴訟，揆諸首開說明，其詐欺取財未遂之犯
    罪尚屬不能證明，應為無罪之諭知。
據上論斷，應依刑事訴訟法第301條第1項，判決如主文。
本件經檢察官蘇揚旭到庭執行職務。
中　　華　　民　　國　　94　　年　　12　　月　　13　　日
                  刑事第十六庭審判長法　官　陳鴻清
                  　　　　　　　　　法　官　朱嘉川
                  　　　　　　　　　法　官　歐陽漢菁
以上正本證明與原本無異
如不服本判決應於送達後10日內向本院提出上訴狀
                                    書記官　呂妍旻
中　　華　　民　　國　　94　　年　　12　　月　　14　　日
